最高法院民事裁定 
111年度台上字第2915號
上  訴  人  胡忠信                                      
訴訟代理人  劉富雄律師
被 上訴 人  楊  咏                                  
上列當事人間請求返還借款事件，上訴人對於中華民國111年9月
6日臺灣高等法院臺南分院第二審更審判決（111年度上更一字第
6 號），提起上訴，本院裁定如下：
    主  文
上訴駁回。
第三審訴訟費用由上訴人負擔。
    理  由
按上訴第三審法院，非以原判決違背法令為理由，不得為之。又
提起上訴，上訴狀內應記載上訴理由，表明原判決所違背之法令
及其具體內容，暨依訴訟資料合於該違背法令之具體事實，其依
民事訴訟法第469條之1規定提起上訴者，並應具體敘述為從事法
之續造、確保裁判之一致性或其他所涉及之法律見解具有原則上
重要性之理由。同法第467條、第470條第2項定有明文。而依同
法第468條規定，判決不適用法規或適用不當者，為違背法令；
依同法第469條規定，判決有該條所列各款情形之一者，為當然
違背法令。是當事人提起上訴，如以同法第469條所列各款情形
為理由時，其上訴狀或理由書應表明該判決有合於各該條款規定
情形之具體內容，及係依何訴訟資料合於該違背法令之具體事實
。如依同法第468條規定，以原判決有不適用法規或適用法規不
當為理由時，其上訴狀或理由書應表明該判決所違背之法令條項
，有關司法院大法官解釋或憲法法庭裁判字號，或成文法以外之
習慣或法理、法則等及其具體內容，暨係依何訴訟資料合於該違
背法令之具體事實，並具體敘述為從事法之續造、確保裁判之一
致性或其他所涉及之法律見解具有原則上重要性之理由。上訴狀
或理由書如未依上述方法表明，或其所表明者與上開法條規定不
合時，即難認為已合法表明上訴理由，其上訴自非合法。本件上
訴人對於原判決提起上訴，雖以該判決違背法令為由，惟核其上
訴理由狀所載內容，係就原審取捨證據、認定事實之職權行使所
論斷：上訴人於民國102年5月29日向被上訴人借款新臺幣(下同)
300萬元，約定清償期為103年5月29日。上訴人並以門牌號碼雲
林縣○○鎮○○○路00巷00號建物及其坐落基地為擔保，為被上訴人
設定普通抵押權(下稱系爭抵押權)，擔保被上訴人對上訴人之前
開借款債權(下稱系爭借款債權)。上訴人對被上訴人所提確認系
爭抵押權所擔保之系爭借款債權不存在訴訟，既經臺灣雲林地方
法院105年度訴字第52號判決(下稱第52號判決)敗訴確定，則被
上訴人於本案主張系爭借款債權存在，請求如數履行，上訴人即
應受前案既判力之羈束，不容更為主張系爭借款債權不存在等情
，指摘其為不當，並就原審所為論斷，泛言未論斷或論斷違法，
而非表明該判決所違背之法令及其具體內容，暨依訴訟資料合於
該違背法令之具體事實，並具體敘述為從事法之續造、確保裁判
之一致性或其他所涉及之法律見解具有原則上重要性之理由，難
認其已合法表明上訴理由。依首揭說明，應認其上訴為不合法。
末查系爭抵押權為普通抵押權，抵押權設定契約書記載「權利人
兼債權人：楊咏。義務人兼債務人：胡忠信。擔保債權總金額：
新臺幣3,000,000元正。擔保債權種類及範圍：102年5月29日之
金錢消費借貸。清償日期：103年5月29日」(見一審卷第61頁)，
是第52號判決所確認之系爭抵押權所擔保債權與系爭借款債權實
為同一，上訴人謂二者確認標的不同云云，不無誤會，併此敘明
。
據上論結，本件上訴為不合法。依民事訴訟法第481條、第444條
第1 項、第95條、第78條，裁定如主文。
中　　華　　民　　國　　111 　年　　12　　月　　7 　　日
                      最高法院民事第四庭
                          審判長法官  鄭  雅  萍
                                法官  張  競  文
                                法官  蕭  胤  瑮
                                法官  賴  惠  慈
                                法官  王  本  源
本件正本證明與原本無異
                          書　記　官　王  宜  玲
中　　華　　民　　國　　111 　年　　12　　月　　14　　日